【裁判字號】    88,易,3335
【裁判日期】    890602
【裁判案由】    詐欺
【裁判全文】
臺灣臺南地方法院刑事判決                        八十八年度易字第三三三五號
    公  訴  人  臺灣臺南地方法院檢察署檢察官
    被      告  甲○○
右列被告因詐欺案件，經檢察官提起公訴（八十八年度偵字第七五○二號），本院判
決如左：
    主  文
甲○○無罪。
    理  由
一、公訴意旨略以：被告甲○○意圖為自己不法之所有，於民國八十四年十二月二日
    ，明知其所購買登記在丙○○名下之台南市○○路○段八一九號五樓之十六房屋
    ，與丙○○間尚有產權之爭執，卻向乙○○佯稱該屋為其所有，而以新台幣（下
    同）四百八十萬元之價格出售予乙○○，乙○○除以甲○○積欠其母親之一百萬
    元抵付價款外，另支付五十三萬元現金與甲○○，剩餘之價款則以辦理貸款支付
    ，詎甲○○收受現金後，卻遲遲未將該屋過戶與乙○○，嗣乙○○察覺有異，始
    悉該屋已登記為丙○○所有，甲○○又拒絕返還價金，乙○○始知受騙，因認被
    告涉有刑法第三百三十九條第一項之詐欺取財罪嫌。
二、按犯罪事實應依證據認定之，無證據不得推定其犯罪事實；又不能證明被告犯罪
    者，即應諭知無罪之判決，刑事訴訟法第一百五十四條、第三百零一條第一項分
    別定有明文。
三、本件公訴人認被告涉有詐欺罪嫌，係以被告坦承出售上開房屋與告訴人乙○○，
    並曾收受現金，及以積欠之債務抵充部份價金等情；而被告於八十四年十二月二
    日即與告訴人簽約出售上述房屋，並於同年十一月三十日收受告訴人所給付之十
    三萬元現金，惟遲至同年十二月二十五日始取得丙○○之授權書，且事後並未依
    約將房屋所有權移轉予告訴人，足見被告於出售房屋之時，並未取得處理房屋之
    權利；又被告事後亦不願將已收受之價金返還告訴人，可認被告有為自己不法所
    有之意圖等作為所憑之論據。訊據被告則堅決否認有何詐欺犯行，辯稱：系爭臺
    南市○○路○段八一九號五樓之十六房屋，係由伊所購買，但因伊信用不佳，無
    法辦理銀行貸款，所以由丙○○出面向銀行辦理貸款，並將房屋登記為丙○○所
    有，但貸款均係由伊支付，後係因丙○○拒絕交出所有權狀，所以無法辦理所有
    權移轉登記，伊事後亦另將伊所有門牌號碼為臺南市○○街四三號之三、之四房
    屋移轉登記予告訴人等語。
四、經查：本件系爭房屋，係由被告與證人丙○○共同購買，當時因被告無法辦理貸
    款，故將房屋登記為證人丙○○所有等情，業據證人丙○○於本院審理時結證明
    確，經核與被告所述亦屬相符，並有所有權狀、土地及建物登記謄本、上海商業
    銀行授信申請書等附卷可稽，被告此部份供詞應堪信為真實。被告與證人丙○○
    間，對於該房屋之貸款係由何人繳付，雖有不同陳述，然證人丙○○於本院審理
    時，亦自承確曾於被告要求下，同意將系爭房屋讓渡予被告，並於八十四年十二
    月二十五日書寫卷附授權書與房屋及土地讓渡協議書，則被告曾獲得證人丙○○
    之同意，處分登記為證人丙○○所有之房屋、土地等情，亦足採信。被告雖於獲
    得證人丙○○之授權前，即與告訴人簽訂房屋及土地買賣讓渡書，約定出售系爭
    房屋，並隨即於八十四年十一月三十日收受告訴人所給付之十三萬元，然被告預
    期能獲得系爭房屋之名義所有權人同意，而事先與告訴人訂立系爭房屋之買賣契
    約，且事後確實獲得證人丙○○之同意，足認被告並非以客觀上不能給付之物出
    售予告訴人，至於證人丙○○事後拒絕配合辦理房屋所有權移轉登記，要屬其三
    人間之民事糾葛，自難僅以被告事後無法將房屋移轉登記予告訴人，認定被告與
    告訴人間訂立買賣契約之行為，係屬詐術之行使；且被告事後曾以伊所有之另一
    房屋移轉登記予告訴人，抵償告訴人已支付價金，此亦為告訴人於本院審理時所
    自承（本院八十九年五月十九日訊問筆錄），告訴人雖亦陳稱該房屋之貸款尚未
    完全清償，其不願受領該房屋等語，然被告事後既有交付其他房屋抵償債務之行
    為，復難認定伊與告訴人訂約之初，即有詐騙房屋價金之不法所有意圖。綜上所
    述，本件純屬民事糾葛，應另循民事途徑解決，此外，本院復查無其他積極證據
    足資證明被告有右述犯行，揆諸首開說明，不能證明被告犯罪，依法自應為被告
    無罪之諭知。
據上論斷，應依刑事訴訟法第三百零一條第一項，判決如主文。
本件經檢察官王森榮到庭執行職務。
中    華    民    國      八十九    年      六        月        二      日
                              臺灣臺南地方法院刑事第四庭
                                  法  官  吳  坤  芳
右正本證明與原本無異。
如不服本判決，應於判決送達後十日內向本院提出上訴狀( 應附繕本 )。
                                  書記官  馬  愛  君
中    華    民    國      八十九    年      六        月        二      日


司法院資訊處製作；財團法人民間司法改革基金會備份。
